【裁判字號】    95,訴,1567
【裁判日期】    950809
【裁判案由】    毒品危害防制條例
【裁判全文】
臺灣高雄地方法院刑事判決              95年度訴字第1567號
公  訴  人  臺灣高雄地方法院檢察署檢察官
被      告  丙○○
指定辯護人  本院公設辯護人丁○○
上列被告因毒品危害防制條例案件，經檢察官提起公訴（94年度
偵字第7652號），本院判決如下：
    主  文
丙○○無罪。
    理  由
一、公訴意旨略以：被告丙○○明知海洛因乃毒品危害防制條例
    所定之第一級毒品，不得非法販賣，竟意圖牟利，基於販賣
    毒品之概括犯意，於不詳時地向姓名年籍不詳，綽號祥仔之
    成年男子購入販入數量不詳之第一級毒品海洛因，並自93年
    10月13日起，連續在不特定之地點，販賣第一級毒品海洛因
    予甲○○、乙○○及其他真實姓名、年籍均不詳，綽號「純
    」、「智」、「傑」、「昆」、「班」、「梅」、「美華」
    、「美」、「明」、「鳳」、「胖」、「迪」、「頭」、「
    國」、「君」、「峻」、「邱」、「邱大」、「強」、「腸
    」、「忠」、「珍」、「子」、「孫」、「芸」等人，嗣於
    94年4 月2 日23時45分許，始為警在高雄縣旗山鎮○○○路
    與德昌路口附近查獲，並扣得海洛因16.7公克、分裝管二枝
    、帳冊一本、手機一支等語，因認被告涉犯毒品危害防制條
    例第4條第1項之販賣第一級毒品罪嫌。
二、公訴人認被告涉有前揭犯行，係以證人甲○○之證詞證明被
    告曾交付毒品海洛因予甲○○；證人乙○○之證詞證明被告
    曾販賣毒品海洛因予乙○○；被告之供述及高雄縣政府警察
    局搜索扣押筆錄、扣押物品目錄表、扣案物品相片可證明被
    告持有海洛因、分裝工具、帳冊被查獲之事實；另有帳冊1
    本及扣案分裝工具可證明被告有販賣毒品之犯行，另被告持
    有之粉末經法務部調查局出具之鑑定通知書證明確係第一級
    毒品海洛因。
三、然訊之被告堅決否認有公訴人所指犯行，辯稱：伊沒有如起
    訴書所載於不詳時地向「祥仔」販入數量不詳之海洛因，亦
    沒有在93年10月13日連續在不特定地點販賣海洛因予起訴書
    所載之甲○○、乙○○及其他姓名年籍不詳如起訴書所載綽
    號之人。
四、按犯罪事實應依證據認定之，無證據不得認定犯罪事實。又
    不能證明被告犯罪者，應諭知無罪之判決，刑事訴訟法第15
    4 條第2 項及第301 條第1 項分別定有明文。又事實之認定
    ，應憑證據，如未能發現相當證據，或證據不足以證明，自
    不能以推測或擬制之方法，為裁判之基礎（最高法院40年台
    上字第86號判例參照。）而所謂證據，係指足以證明被告確
    有犯罪行為之積極證據而言，該項證據須適於為被告犯罪之
    證明者，始得採為斷罪之資料（參照最高法院69年台上字第
    4913號判例）。認定不利於被告之事實，須依積極證據，苟
    積極證據不足為不利於被告事實之認定時，即應為有利於被
    告之認定，更不必有何有利之證據，最高法院亦著有30年上
    字第816 號判例可資參照。
五、經查：
  (一)證據能力之爭執：
  證人乙○○於95年1 月23日檢察事務官詢問時之證詞及證人
    甲○○、乙○○於95年4 月11日檢察官偵訊時具結證詞：(1)
    被告以外之人於偵查中向檢察官所為之陳述，除顯有不可信
    之情況者外，得為證據，刑事訴訟法第159 條之1 第1 項、
    第2 項定有明文。按諸92年2 月6 日修正公布之刑事訴訟法
    ，為保障被告之反對詰問權，酌採英美法之傳聞法則。被告
    以外之人於審判外向法官所為之陳述及於偵查中向檢察官所
    為之陳述，性質上均屬傳聞證據，依傳聞法則，原均無證據
    能力。且被告之反對詰問權，又屬憲法第8 條第1 項規定「
    非由法院依法定程序不得審問處罰」之正當法律程序所保障
    之基本人權及第十六條所保障之基本訴訟權，不容任意剝奪
    。故上開所稱得為證據之被告以外之人於審判外向法官所為
    之陳述及偵查中向檢察官所為之陳述，當係指經被告或其辯
    護人行使或得以行使反對詰問權者而言。因此，上述所謂被
    告以外之人，如予被告或其辯護人行使反對詰問權之機會，
    或該陳述人有因死亡、或身心障礙致記憶喪失或無法陳述、
    或滯留國外或所在不明而無法傳喚或傳喚不到、或到庭後無
    正當理由拒絕陳述之情形者，其於審判外向法官所為之陳述
    ，以及於偵查中向檢察官所為之陳述，除顯有不可信之情況
    者外，自得為證據（參照最高法院95年度台上字第2515號判
    決意旨）。(2)證人乙○○於95年1 月23日檢察事務官詢問時
    之證詞，係證人乙○○於司法警察官調查中所為之陳述，固
    與其嗣於本院審理中具結證述不符，既其於司法警察官之陳
    述未經被告丙○○行反對詰問權，其先前陳述難謂有何較可
    信之特別情況，是此部分依刑事訴訟法第159 條第1 項之規
    定，不得為證據；(3)證人甲○○、乙○○於95年4 月11日檢
    察官偵訊時證詞，固經具結，然未經被告或其辯護人行使或
    得以行使反對詰問權，其證詞並非刑事訴訟法第159 條之1
    第2 項規定之「被告以外之人於偵查中向檢察官所為之『陳
    述』」，且未予被告或其辯護人行使反對詰問權之機會，證
    人甲○○、乙○○亦無刑事訴訟法第159 條之3 所列各款情
    形，參照前揭說明，證人甲○○、乙○○前揭陳述尚難認與
    刑事訴訟法第159 條之1 第2 項規定相符，且經被告指定辯
    護人於本院準備程序表示上開證據係審判外之陳述而無證據
    能力（見本院卷第20頁），是證人甲○○、乙○○於偵訊之
    陳述，依刑事訴訟法第159條第1項規定，不得作為證據。
  扣押物品相片、帳冊1 本、扣案分裝工具：均係以上開證據
    所呈現之狀況為證據方法，並不具有人對現實情形的知覺，
    加以記憶後陳述之供述性質，是認上開證據並非供述證據，
    又無證據證明上開證據有經偽造變造之情形，是有證據能力
    。
  法務部調查局94年9 月13日調科壹字第220020908 號鑑定通
    知書、高雄縣政府警察局搜索扣押筆錄、扣押物品目錄表之
    證據能力，被告丙○○及其辯護人於95年6 月19日之準備程
    序表示無意見，本院審酌該言詞陳述或書面陳述作成時之情
    況，並無證據證明出於不正方法，認為適當，得為證據。
  (二)被告丙○○是否意圖牟利向姓名年籍不詳綽號祥仔之成年男
    子購入數量不詳之第一級毒品海洛因？此僅經被告於檢察官
    偵訊時供稱在其車上扣得之毒品係朋友「祥仔」的等語（見
    94偵7652號卷第14頁），於本院審理時亦僅供稱扣案海洛因
    係向綽號「祥仔」的人買的（見本院95年7 月26日審判筆錄
    第12頁），然以扣得含有第一級毒品海洛因成分之白粉合計
    重11.32 公克，此有法務部調查局94年9 月1 日調科壹字第
    220020908 號鑑定通知書1 紙在卷（見94偵7652號卷第63頁
    ），亦無法據以推認被告係意圖牟利，基於販賣第一級毒品
    海洛因之犯意販入海洛因之事實，此外又無其他證據足以認
    定被告有此犯行。
  (三)被告丙○○是否販賣第一級毒品海洛因予甲○○？據證人
    甲○○於本院審理時具結證述：上次開庭檢察官拿照片給伊
    看，檢察官說丙○○這個名字我不認識，看了照片才記起來
    ，被告是以前在旗山經朋友介紹認識，見過一、二次面，之
    前在旗山一起施用毒品，有看到被告的車會把被告攔下來跟
    被告打招呼，有時向被告要些海洛因，被告有給伊一點點海
    洛因，要過一、二次，不知道為何之前在檢察官偵訊時說是
    二、三次，伊根本記不清楚，伊跟被告沒有很熟，不曾向被
    告買過海洛因，沒有與被告有金錢往來過，不知道被告有在
    賣海洛因，被告給伊海洛因的地點都在旗山，時間忘記了，
    伊騎摩托車有看到被告的車就會攔他的車，因為跟被告是一
    起施用毒品的人，有機會遇到被告就會跟他問他那裡是否有
    毒品，如果有的話就跟他要一些等語（見本院95年7 月26日
    審判筆錄第3 頁至第6 頁），準此，證人甲○○並未證述向
    被告購買海洛因之事實，至於上開證詞涉及被告是否轉讓
    海洛因予證人甲○○之情，被告就此固供稱：甲○○遇到伊
    ，毒癮發作，跟伊要海洛因，伊就拿出來與他及另外3 、4
    個人輪流施用，就是把海洛因摻在香菸裡與大家輪流施用等
    語（見本院95年7 月26日審判筆錄第12頁），然審酌(1)證人
    甲○○前揭證詞就被告於何時轉讓海洛因，僅稱不記得，甚
    至連概括之時間均無法陳述；就被告轉讓海洛因之次數亦僅
    概稱1 、2 次，對於偵訊時所稱之2 、3 次則稱「根本記不
    清楚，跟被告沒有很熟」；就被告轉讓海洛因之地點，亦僅
    泛稱都在旗山鎮，遇到被告就攔下；就被告轉讓海洛因之數
    量亦僅稱「一點點」，亦非以通常施用之單位如一根香菸或
    一包為陳述單位，是以證人甲○○所證述被告轉讓海洛因之
    時間、地點、次數、數量均甚不明確，並未達到認定犯罪事
    實之程度；(2)況被告前揭供稱，就轉讓海洛因予甲○○之時
    間、地點、次數、數量亦無明確陳述，其中稱「係將海洛因
    摻在香菸裡與甲○○及另外3 、4 個人輪流施用」之情與證
    人甲○○於檢察官偵訊時具結所稱：被告給伊毒品時，伊忘
    記有無他人在場等語（見94偵7652號卷第222 頁至第223 頁
    ）不符；(3)再依證人甲○○稱係在高雄縣旗山鎮遇見被告車
    輛即行攔停索要海洛因而經被告轉讓之情，顯見被告與甲○○並非事前聯繫，而係遭甲○○半路攔停而轉讓毒品，此與
    一般常情顯然不符，被告是否基於轉讓毒品之意交付毒品或
    遭攔停而不得不交付毒品，尚難據以認定；是以證人甲○○之證詞無法認定被告有販賣第一級毒品海洛因之犯行，而
    其所證述被告轉讓第一級毒品海洛因部分，就轉讓之時間、
    地點、次數、數量並不甚明確，亦與被告供稱之情節不符，
    參以轉讓第一級毒品係一年以上七年以下有期徒刑之罪，自
    不能單以證人甲○○不明確之證述與被告不明確之供稱而認
    定被告係犯轉讓第一級毒品罪。
  (四)被告丙○○是否販賣第一級毒品海洛因予乙○○？據證人乙○○於本院審理時具結證稱：伊不認識在庭的被告，在95年
    1 月23日偵訊時是說向美濃一個綽號「大胖」的人買毒品，
    後來檢察官有拿照片給伊看，伊有說不認識照片裡的這個人
    ，結果檢察官叫伊要看仔細照片裡的人是不是大胖，伊說不
    認識照片裡的人，0000000000是伊使用的電話，當時跟檢察
    官說0000000000這支電話伊用不久，可能是朋友借去打的，
    伊在95年1 月23日跟檢查事務官說跟被告買過1 、2 次毒品
    是伊以為被告就是綽號大胖的人，伊當時回答向大胖買毒品
    後，檢察事務官問伊大胖的長相，並說大胖是不是瘦瘦的，
    伊回答每次向大胖買毒品都是用打電話的，交易都在車上，
    大胖拿毒品給伊後就開車走了，伊與大胖不熟，後來伊要求
    檢察事務官拿丙○○的照片給伊看，伊看完後說沒什麼印象
    ，伊當時一直強調是向大胖買的，伊不認識丙○○，檢察事
    務官叫伊在筆錄該處簽名，伊就簽名等語（見本院95年7 月
    26 日 審判筆錄第6 頁至第8 頁），準此，證人乙○○並未
    證述被告有販賣第一級毒品犯行，此外，檢察官又未提出其
    他證據足以認定被告確有販賣第一級毒品海洛因予乙○○之
    行為。
    (五)被告丙○○是否販賣第一級毒品海洛因予真實姓名、年籍
      均不詳，綽號「純」、「智」、「傑」、「昆」、「班」
    、「梅」、「美華」、「美」、「明」、「鳳」、「胖」、
    「迪」、「頭」、「國」、「君」、「峻」、「邱」、「邱
    大」、「強」、「腸」、「忠」、「珍」、「子」、「孫」
    、「芸」等人？上揭姓名年籍綽號不詳之人，係檢察官依據
    帳冊內之紀錄而推認均係被告販賣毒品對象，然就上開綽號
    之人究竟有無其人，是否向被告購買毒品，所購買之時間、
    地點、數量，聯絡方式均未見記載，且檢察官於偵查中查得
    上開帳冊紀錄之胡美華、黃得誌而傳訊到庭作證，經證人
    胡美華於偵查中具結證稱：伊認識丙○○，常常向他借錢，
    伊於今年（94年）農曆年之前向被告借了1 萬元，最後一次
    向被告借錢是在過年後2 月多，伊向被告借1 萬元，但實拿
    9 千元，現在都已還清，沒有約定借錢要多久才還，沒有填
    寫借據，伊每次借都有還，所以被告會一直借給伊等語（見
    94偵7652號卷第52頁至第53頁，未經被告行使反對詰問權，
    亦未給予被告反對詰問之機會，且無刑事訴訟法第159 條之
    3 所列各款情形，此部分具結證詞非屬刑事訴訟法第159 條
    之1 第2 項所規定之向檢察官所為之陳述，然經被告及檢察
    官明知該陳述係審判外陳述，而未於本院言詞辯論終結前聲
    明異議，且審酌該筆錄之作成並無證據證明出於不正之方法
    ，係依刑事訴訟法第159 條之5 規定，得為證據）；證人
    黃得誌於偵查中具結證稱：伊向被告借過很多次錢，從94年
    12月份開始向被告借錢，借過很多次，都次都借1 萬元，每
    次也都是還1 萬元，有時有還3 千元的，有時伊身上有多少
    錢就還伊多少錢等語（見94偵7652號卷第53頁，未經被告行
    使反對詰問權，亦未給予被告反對詰問之機會，且無刑事訴
    訟法第159 條之3 所列各款情形，此部分具結證詞非屬刑事
    訴訟法第159 條之1 第2 項所規定之向檢察官所為之陳述，
    然經被告及檢察官明知該陳述係審判外陳述，而未於本院言
    詞辯論終結前聲明異議，且審酌該筆錄之作成並無證據證明
    出於不正之方法，係依刑事訴訟法第159 條之5 規定，得為
    證據）；參以證人胡美華、黃得誌之前揭證詞與被告丙○○辯稱帳冊係借錢給別人的紀錄相符，是單以卷內證據尚難
    據以認定被告有公訴人所稱之販賣毒品予前揭綽號之人之犯
    行。
  (四)綜合以上，依卷內證據無法為被告有罪之認定，此外，復查
    無其他積極證據足認被告確有為檢察官起訴所指之犯行，不
    能證明被告犯罪，依法應諭知無罪之判決。
據上論斷，應依刑事訴訟法第301條第1項，判決如主文。
中    華    民    國    95    年    8     月    9     日
                  刑事第十一庭  審判長法  官 何秀燕
                                      法  官 戰諭威
                                      法  官 楊智守
以上正本證明與原本無異。
如不服本判決，應於判決送達後10日內，向本院提出上訴狀。
中    華    民    國    95    年    8     月    9     日
                                      書記官  劉音利


司法院資訊處製作；財團法人民間司法改革基金會備份。
